臺灣臺北地方法院刑事判決　　　　　　100年度審訴字第242號
公　訴　人　臺灣臺北地方法院檢察署檢察官
被　　　告　謝宗亨
上列被告因違反毒品危害防制條例案件，經檢察官提起公訴（10
0 年度毒偵字第3077號），被告就被訴事實為有罪之陳述，本院
合議庭裁定由受命法官以簡式審判程序審理，判決如下：
    主  文
謝宗亨施用第一級毒品，累犯，處有期徒刑拾月，扣案殘有第一
級毒品海洛因殘渣無法完全析離之注射針筒貳支沒收銷燬之；又
施用第二級毒品，累犯，處有期徒刑陸月，扣案殘有第二級毒品
甲基安非他命殘渣無法完全析離之玻璃球吸食器貳組沒收銷燬之
。應執行有期徒刑壹年貳月，扣案殘有第一級毒品海洛因殘渣無
法完全析離之注射針筒貳支、殘有第二級毒品甲基安非他命殘渣
無法完全析離之玻璃球吸食器貳組，均沒收銷燬之。
    事  實
一、謝宗亨前因施用第二級毒品案件，經本院以87年度毒聲字第
    501 號裁定送觀察、勒戒後，因認無繼續施用毒品傾向，於
    87年8 月10日執行完畢釋放出所，並經臺灣臺北地方法院檢
    察署檢察官以87年度偵字第17462 號為不起訴處分確定；因
    施用第一級與第二級毒品案件，經臺灣板橋地方法院以88年
    度毒聲字第437 號裁定送觀察、勒戒，因認有繼續施用毒品
    之傾向，經同院以88年度毒聲字第1232號裁定令入戒治處所
    施以強制戒治，嗣經同院以88年度毒聲字第4448號裁定停止
    戒治，再經同院以88年度毒聲字第8280號裁定撤銷停止強制
    戒治，於91年6 月14日執行完畢釋放出所，並經同院以88年
    度訴字第823 號判決分別判處有期徒刑8 月、4 月確定（下
    稱案）；因偽造文書案件，經臺灣板橋地方法院以88年度
    易字第927 號判決判處有期徒刑10月，經臺灣高等法院以88
    年度上訴字第3097號判決撤銷，改判有期徒刑6 月確定（下
    稱案）；因販賣第二級毒品及持有第一級毒品案件，經本
    院以87年度訴字第1376號判決分別判處有期徒刑7 年6 月、
    7 月，並經臺灣高等法院以88年度上訴字第2476號判決就販
    賣第二級毒品部分撤銷改判為有期徒刑7 年2 月，持有第一
    級毒品部分上訴駁回確定（下稱案）；因施用第一級毒品
    案件，經臺灣板橋地方法院以91年度訴字第773 號判決判處
    有期徒刑8 月確定（下稱案）；因詐欺及偽造文書案件，
    經本院以92年度簡字第4376號判決分別判處有期徒刑4 月、
    4 月確定（下稱案）。上開案至案案件，除案中之
    販賣毒品罪部分外，經本院以97年度聲減字第28號裁定分別
    減刑，再與案之販賣毒品罪部分合併定其應執行刑，分別
    定其應執行刑為有期徒刑7 年9 月、6 月15日確定，上開案
    件於90年11月13日入監執行，於97年6 月20日縮短刑期假釋
    出監，於99年3 月26日保護管束期滿未經撤銷假釋，視為執
    行完畢。詎謝宗亨仍不知悔改，猶分別基於施用第一級毒品
    海洛因及第二級毒品甲基安非他命之犯意，於100 年5 月中
    旬，向友人購買海洛因而持有，進而於同年8 月18日上午10
    時許，在臺北市萬華區○○○路○段237 號4 樓住處，以將
    海洛因置於扣案針筒摻水注射靜脈之方式，施用海洛因1 次
    ；另於同日晚上10時10分許，在上開地點，以將甲基安非他
    命置於玻璃球內燒烤生煙吸聞之方式，施用甲基安非他命1
    次。嗣經警於100 年8 月18日晚上10時30分許，在臺北市○
    ○區○○街二段201 之13號前查獲，並當場扣得海洛因3 包
    、安非他命3 包、分裝杓1 支；另於同日晚上11時許經警持
    搜索票，前往謝宗亨上開住處扣得行動電話1 支、海洛因4
    包、安非他命2 包、殘有甲基安非他命殘渣無法完全析離之
    玻璃球吸食器2 組、分裝杓1 支、大麻1 包、分裝袋4 包、
    殘有海洛因殘渣無法完全析離之注射針筒2 支、未使用之注
    射針筒3 支、電子磅秤2 臺、帳冊1 本、現金新臺幣（下同
    ）63,800元，始查知上情。
二、案經新北市政府警察局刑事警察大隊報告臺灣臺北地方法院
    檢察署檢察官偵查起訴。
    理  由
一、按除被告所犯為死刑、無期徒刑、最輕本刑為3 年以上有期
    徒刑之罪或高等法院管轄第一審案件者外，於法院行準備程
    序進行中，被告先就被訴事實為有罪之陳述時，審判長得告
    知被告簡式審判程序之旨，並聽取當事人、代理人、辯護人
    及輔佐人之意見後，裁定進行簡式審判程序；且受命法官行
    準備程序，與法院或審判長有同一之權限；又簡式審判程序
    之證據調查，不受刑事訴訟法第159 條第1 項、第161 條之
    2 、第161 條之3 、第163 條之1 及第164 條至第170 條規
    定之限制，刑事訴訟法第273 條之1 第1 項、第279 條第2
    項前段、第273 條之2 分別定有明文。本案被告所為，係犯
    死刑、無期徒刑、最輕本刑為3 年以上有期徒刑以外之罪，
    其於準備程序中就被訴事實為有罪之陳述，經法官告知簡式
    審判程序之旨，並聽取公訴人、被告之意見後，認為適宜由
    受命法官獨任進行簡式審判程序，依刑事訴訟法第273 條之
    1 第1 項規定，合議庭裁定由受命法官獨任進行簡式審判程
    序，合先敘明。
二、上揭事實業據被告謝宗亨於本院審理時坦承不諱，且有新北
    市政府警察局刑事警察大隊偵辦毒品危害防制條例案件被移
    送人姓名代碼對照表、臺灣檢驗科技股份有限公司100 年8
    月30日出具之濫用藥物檢驗報告（偵查卷第19、20頁）附卷
    可稽，並有殘有海洛因殘渣無法完全析離之注射針筒2 支、
    殘有甲基安非他命殘渣無法完全析離之玻璃球吸食器2 組扣
    案足憑，本案被告自白業有相當之補強證據，應與事實相符
    。又依毒品危害防制條例於92年7 月9 日修正公布，並自93
    年1 月9 日施行，而依修正後之規定，僅限於「初犯」及「
    五年後再犯」兩種情形，始應先經觀察、勒戒或強制戒治程
    序。倘被告於五年內已再犯施用毒品犯行，經依法追訴處罰
    ，縱其第三次再度施用毒品之時間，在初犯經觀察、勒戒或
    強制戒治執行完畢釋放五年以後，已不合於「五年後再犯」
    之規定，且因已於「五年內再犯」，顯見其再犯率甚高，原
    實施觀察、勒戒或強制戒治，已無法收其實效，即應依該條
    例第10條處罰（最高法院97年度第5 次刑事庭會議決議參照
    ）。查被告有如事實欄所載之施用毒品前科，有臺灣高等法
    院被告前案紀錄表及全國施用毒品案件紀錄表各1 份附卷可
    稽，故被告本案施用毒品犯行已非「初犯」或「五年後再犯
    」之情形，而屬三犯以上，揆諸前揭說明，應無再次施以觀
    察、勒戒或強制戒治之必要。本案事證明確，被告犯行洵堪
    認定，應依法論科。
三、按海洛因、甲基安非他命分別係毒品危害防制條例第2 條第
    2 項第1 款、第2 款所規定之第一級毒品、第二級毒品，不
    得非法持有、施用。核被告所為，係犯毒品危害防制條例第
    10條第1 項之施用第一級毒品罪及同條第2 項之施用第二級
    毒品罪。被告持有海洛因及甲基安非他命之低度行為，已分
    別為施用之高度行為所吸收，不另論罪。被告所犯上開2 罪
    ，犯意各別，行為互殊，應分論併罰。被告有如事實欄所載
    之前科，有臺灣高等法院被告前案紀錄表在卷可查，其於受
    有期徒刑之執行完畢後，五年內故意再犯本案有期徒刑以上
    之罪，為累犯，應依刑法第47條第1 項之規定，分別加重其
    刑。爰審酌被告曾有觸犯施用毒品之犯行，雖經觀察、勒戒
    ，仍未能斷戒施用毒品惡習，顯見其戒治意志不堅，缺乏勒
    戒動機，本應從重量刑。惟念其施用毒品係對己身殘害，未
    造成他人具體危害，並能於本院審理時坦承犯行，態度尚稱
    良好，復衡其犯罪之動機、目的、手段、方式、持有毒品重
    量、前科素行、生活狀況及智識程度等一切情狀，分別量處
    如主文之刑及定其應執行之刑，以資儆懲。
四、扣案已使用之注射針筒2 支、玻璃球吸食器2 組，係被告分
    別用以犯施用海洛因、甲基安非他命之用具，被告使用後均
    尚未清洗，其上分別殘有海洛因、甲基安非他命殘渣無法完
    全析離等情，業據被告供述在卷（本院卷第50頁反面-51 頁
    ），當視之為毒品，均應依毒品危害防制條例第18條第1 項
    前段之規定，不問屬於犯人所有與否，均於各罪項下分別宣
    告沒收銷燬之。至扣案之海洛因3 包、安非他命3 包、分裝
    杓1 支、行動電話1 支、海洛因4 包、安非他命2 包、分裝
    杓1 支、大麻1 包、分裝袋4 包、未使用之注射針筒3 支、
    電子磅秤2 臺、帳冊1 本及現金63,800元，則係與被告另案
    涉嫌轉讓海洛因及販賣甲基安非他命有關，並非被告單純施
    用而持有之毒品及物品，難認與本案施用毒品犯行有關，爰
    不予宣告沒收，附此敘明。
據上論斷，應依刑事訴訟法第273 條之1 第1 項、第299 條第1
項前段，毒品危害防制條例第10條第1 項、第2 項、第18條第1
項前段，刑法第11條、第47條第1 項、第51條第5 款，判決如主
文。
本案經檢察官翁偉玲到庭執行職務。
中    華    民    國   100    年    12    月    14    日
                  刑事第二十一庭  法  官  林勇如
上正本證明與原本無異。
如不服本判決應於收受送達後10日內向本院提出上訴書狀，並應
敘述具體理由；其未敘述上訴理由者，應於上訴期間屆滿後20日
內向本院補提理由書（均須按他造當事人之人數附繕本）「切勿
逕送上級法院」。
                                  書記官  葉潔如
中    華    民    國   100    年    12    月    14    日
附錄本案論罪科刑法條全文：
毒品危害防制條例第10條
施用第一級毒品者，處6 月以上5 年以下有期徒刑。
施用第二級毒品者，處3 年以下有期徒刑。